臺灣高雄地方法院刑事判決　　　　　　100年度侵訴字第102號
公　訴　人　臺灣高雄地方法院檢察署檢察官
被　　　告　許文賓
指定辯護人　本院公設辯護人蘇鴻吉
輔　佐　人　　　　　　　　　　.
即被告之父　許寶勝
上列被告因妨害性自主罪案件，經檢察官提起公訴（100 年度偵
字第17987號），本院依簡式審判程序判決如下：
    主  文 
許文賓犯強制猥褻罪，處有期徒刑肆月，如易科罰金，以新臺幣
壹仟元折算壹日，並應於刑之執行前，令入相當處所，施以監護
貳年。
    事  實
一、許文賓長期以來因為精神症狀，多次接受住院治療，然因服
    藥之情形相當不穩定，造成病況一直無法完全掌握，且因長
    期為判斷力及衝動控制力不佳，又為輕度智能障礙之人，伴
    隨精神症狀惡化，容易出現情緒起伏、焦慮，更易造成判斷
    力扭曲及控制力下降，致其辨識行為違法及依其辨識而行為
    之能力顯著減低，於民國100 年6 月12日上午6 時許，在高
    雄市鼓山區○○○路與新疆路口之九如公園公廁前，見代號
    00 00-000000（真實姓名年籍詳卷，下稱甲女）自廁所出來
    ，竟基於強制猥褻之犯意，違反甲女之意願，自甲女後方以
    手抓住甲女左肩，另一手抓住甲女下體，並稱「我愛你」，
    經甲女要求放開，許文賓仍未鬆手，待遭旁人喝止始行放手
    。嗣經甲女報警處理，為警當場查獲。
二、案經甲女訴由高雄市政府警察局鼓山分局移送臺灣高雄地方
    法院檢察署檢察官偵查起訴。
    理  由
一、本件被告許文賓所犯係死刑、無期徒刑、最輕本刑為3 年以
    上有期徒刑以外之罪，其於準備程序進行中，就被訴事實為
    有罪之陳述，經受命法官告知簡式審判程序之旨，並聽取當
    事人之意見後，本院合議庭認無不得或不宜改依簡式審判程
    序進行之情形，爰依刑事訴訟法第273 條之1 第1 項規定，
    裁定本件由受命法官獨任進行簡式審判程序。又本件卷內之
    證據資料，依刑事訴訟法第273 條之2 之規定，簡式審判程
    序之證據調查，不受刑事訴訟法第159 條第1 項、第161 條
    之2 、第161 條之3 、第163 條之1 及第164 條至第170 條
    規定之限制。
二、上揭事實，業據被告許文賓於本院審理中坦承不諱（見侵訴
    字卷第36頁反面），核與證人即告訴人甲女於警詢、偵查中
    （見警卷第3 至4 頁、偵卷第13至15頁）、證人許寶勝於偵
    查中（見偵卷第21頁）證述之情節均相符，足見被告之任意
    性自白與事實相符，堪以採信。從而，本件事證明確，被告
    犯行已堪認定，應依法論科。
三、論罪科刑：
  (一)按刑法所稱之猥褻行為，係指性交以外，在主觀上足以刺激
    或滿足自己性慾之一切色慾行為。本件被告對於被害人甲女
    以強暴之方式強行撫摸其下體之行為，依社會通念，堪認其
    主觀上有性慾之滿足或刺激。是核被告所為，係犯刑法第22
    4 條之強制猥褻罪。按行為時因精神障礙或其他心智缺陷，
    致不能辨識其行為違法或欠缺依其辨識而行為之能力者，不
    罰。行為時因前項之原因，致其辨識行為違法或依其辨識而
    行為之能力，顯著減低者，得減輕其刑。刑法第19條第1 、
    2 項定有明文。經本院將被告送請財團法人私立高雄醫學大
    學附設中和紀念醫院予以精神鑑定，接受該院精神科檢定及
    各項檢查（含病史、一般身體檢查、心理測驗、精神狀態檢
    查、家族會談），並參酌被告於該院病歷紀錄、各項檢查及
    家屬提供資料綜合判斷，認被告長期以來因為精神症狀，多
    次接受住院治療，但藥物服用之情形相當不穩定，造成病況
    一直無法完全掌握。被告長期因判斷力及衝動控制能力不佳
    ，且為輕度智能障礙之人，若再加上精神症狀惡化，容易出
    現情緒起伏、焦慮，更易造成判斷力扭曲及控制力下降。本
    次因衝動控制不佳，雖非精神症狀所導致，但因其於案發後
    日間病房觀察初期，仍出現焦慮、思考鬆散等症狀，判定案
    發當時雖無明顯之正性症狀，情緒波動及控制能力仍屬缺陷
    。由於被告在日間病房及急性病房，看到女性著短裙、短褲
    仍會引起擔心情緒失控之焦慮，雖暫時不會採取行動，仍然
    對刺激源無法完全抵抗或釋懷，判定被告因精神疾病及疑似
    輕度智能障礙，導致判斷及自我控制力降低，甚至難以判斷
    或自我克制等情，此有財團法人私立高雄醫學大學附設中和
    紀念醫院100 年11月7 日高醫附行字第1000004452號函所附
    精神鑑定報告書附卷可稽（見侵訴字卷第19至26頁），核與
    被告提出之診斷證明書、中華民國身心障礙手冊、全民健康
    保險重大傷病免自行負擔證明卡所載被告罹患精神分裂症，
    且為精神障礙之人等情相符（見警卷第9 頁、偵卷第24頁）
    ，是本院認被告於犯罪行為時確有因精神障礙，致其辨識其
    行為違法及依其辨識而行為之能力已達顯著減低之程度，堪
    以認定，爰依刑法第19條第2 項規定，減輕其刑。
  (二)爰審酌被告之犯罪動機係因辨識行為違法及依其辨識而行為
    之能力顯著減低，加以一時性慾衝動，為滿足一己私慾，竟
    以強暴手段撫摸甲女之下體，違反甲女意願加以猥褻，對於
    甲女身體、心靈所生負面影響非輕，且未能與甲女達成和解
    ，行為顯然可議，惟念其患有精神分裂症及智能障礙，致其
    辨識行為違法或依其辨識而行為之能力顯著減低，且犯後終
    能坦承犯行，態度尚可等一切情狀，量處如主文所示之刑，
    兼衡其教育程度為國中畢業、目前無業、仰賴其父為生活照
    料等情，諭知如主文所示易科罰金之折算標準，以資懲儆。
四、末按刑法採刑罰與保安處分雙軌制度，在刑罰之外，特設保
    安處分專章，對具犯罪危險性者施以矯正、教育、治療等適
    當處分，以防止其再犯，危害社會安全。是刑法第87條第2
    項規定：「因有第19條第2 項及第20條之原因，其情狀足認
    有再犯或危害公共安全之虞時，於刑之執行完畢或赦免後，
    令入相當處所，施以監護。但必要時，得於刑之執行前為之
    」，揆諸上開監護處分之性質，兼具監禁與保護之雙重意義
    ，一方面使受處分人與社會隔離，以免危害社會；他方面給
    予適當治療，使其回歸社會生活。是因有刑法第19條第2 項
    情形而減輕其刑者，法院衡酌行為人之危險性，認為有危害
    公安之虞，為達到防衛社會之目的，有對其採取隔離、保護
    與治療措施之必要，即得一併宣告監護處分。又依刑法第87
    條第2 項規定宣告之保安處分，其先執行徒刑者，於刑之執
    行完畢或赦免後，認為無執行之必要者，法院得免其處分之
    執行；其先執行保安處分者，於處分執行完畢或一部執行而
    免除後，認為無執行刑之必要者，法院得免其刑之全部或一
    部執行，刑法第98條第1 項亦有明文。查被告罹有精神分裂
    疾病多年，仍有現實感下降、控制自我能力不佳之精神疾病
    徵候，於精神鑑定時，自認有衝動控制之問題，卻控制不住
    ，擔心會再做出不適當之行為，在知覺經驗方面，有幻聽現
    象，故財團法人私立高雄醫學大學附設中和紀念醫院前揭鑑
    定報告中亦建議被告應長期於部分監控之環境，如日間病房
    接受復健治療，並要求家屬確實注意藥物遵從性，對於被告
    呈現精神症狀惡化，須儘早接受治療，以防再度出現不當行
    為等語（見侵訴字卷第24至26頁）。本院綜核上情，認被告
    對公眾而言，實深具潛在危險性，倘未施以妥善監護治療，
    恐難保不無再犯或危害公共安全之虞，為確保被告按時接受
    治療，並減輕家屬之各項負擔，實有必要於刑之執行前，令
    被告入相當處所施以監護，爰依刑法第87條第2 項之規定，
    併諭知令被告於刑之執行前令入相當處所，施以監護2 年，
    以收其個人治療及社會防衛之效。而被告於監護處分完成後
    ，如認已無執行本件所宣告有期徒刑之必要時，日後仍得免
    其刑之全部或一部執行，特予指明
據上論斷，應依刑事訴訟法第273 條之1 第1 項、第284 條之1
、第299 條第1 項前段，刑法第224 條、第41條第1 項前段、第
19條第2 項、第87條第2 項、第3 項前段，判決如主文。
本案經檢察官張媛舒到庭執行職務。
中    華    民    國    100    年    12    月   14    日
                  刑事第五庭   法  官  方錦源
以上正本證明與原本無異。
如不服本判決應於收受判決後10日內向本院提出上訴書狀，並應
敘述具體理由。其未敘述上訴理由者，應於上訴期間屆滿後20日
內向本院補提理由書(均須按他造當事人之人數附繕本)「切勿逕
送上級法院」。
中    華    民    國    100    年    12    月   14    日
                                 書記官  王珮樺
附錄論罪科刑法條
刑法第224 條
對於男女以強暴、脅迫、恐嚇、催眠術或其他違反其意願之方法
，而為猥褻之行為者，處六月以上午年以下有期徒刑。